### Unidades

Todas as medidas presentes no código R são dadas no SI (Sistema Internacional de Medidas), a menos que explicitado o contrário. Todas as medidas presentes em gráficos e tabelas estarão acompanhadas da unidade utilizada.

### Parâmetros dos experimentos

```{r}
# Massa do carrinho com bandeira.
p.massa = 0.2107

# Tamanho da régua
p.regua = 2

# Posição inicial do fim da bandeira em relação a origem da régua.
p.bandeira = 0.204

# Tamanho da bandeira.
p.tam_bandeira = 0.0975

# Distância entre sensores adjacentes em cada um dos experimentos de movimento retilíneo.
p.MRU.distancias = c(0.373, 0.322, 0.655, 0.37)
p.MRU.posicoes = cumsum(p.MRU.distancias) - p.bandeira
p.MUV.distancias = c(0.207 + p.bandeira, 0.414, 0.427, 0.49)
p.MUV.posicoes = cumsum(p.MUV.distancias) - p.bandeira
p.MUV_flag.distancias = c(0.406, 0.49, 0.354, 0.495)
p.MUV_flag.posicoes = cumsum(p.MUV.distancias) - p.bandeira

# Altura do plano inclinado em função do deslocamento do carrinho em cada um dos experimentos de MUV.
p.MUV.h = function(s = 0) { 0.012 * (p.regua - p.bandeira - s) / p.regua }
p.MUV_flag.h = function(s = 0) { 0.005 * (p.regua - p.bandeira - s) / p.regua }

#Massa e diâmetro da bolinha do pêndulo
p.massa_bola = 0.0676
p.diametro_bola = 0.025

#Distância entre o pino do pêndulo e o chão
p.altura_pino = 1.142

#Ângulo em que a bolinha era abandonada
p.angulo_pendulo = deg2rad(5)
```


### Dados dos experimentos

Os dados dos experimentos foram carregados a partir de arquivos `.csv` previamente construídos a partir das anotações feitas durante a aula.

```{r}
dados.MRU = read.csv("mru.csv")
dados.MUV = read.csv("muv.csv")
dados.MUV_flag = read.csv("muv_flag.csv")
dados.pendulo = read.csv("pendulo.csv")
```
```{r, fig.height=2, echo=FALSE}
colnames(dados.MUV_flag) = TeX(paste(subscript("t", 1:ncol(dados.MUV_flag)), parens(ph.TeX.tempo)))
grid.arrange(top="Observações - MUV (bandeira)", tableGrob(dados.MUV_flag, theme=tt))
```

### Funções e constantes

Algumas funções e constantes foram definidas com o intuito de tornar tais trechos de código reutilizáveis.

```{r}
# Constantes comuns (physics)
ph.G = 9.7833

# Funções comuns (physics)
ph.peso = function(m, g = ph.G) { m*g }
ph.e.potencial = function(m, h, g = ph.G) { m*g*h }
ph.e.cinetica = function(v, m) { 0.5*m*v^2 }
ph.trabalho = function(f, dx, theta) { f*dx*theta }

# Funções MRU
MRU.velocidade = function(ds, dt) { ds/dt }
MRU.deslocamento = function(v, t) { v*t }

# Funções MUV
MUV.velocidade = function(a, t, v0 = 0) { v0 + a*t }
MUV.deslocamento = function(a, t, v0 = 0) { t*v0 + 0.5*a*t^2 }
MUV.aceleracao = function(s, t, v0 = 0) { 2*(s - t*v0)/t^2 }

# Funções Pêndulo
pend.periodo = function(L, g = ph.G){2*pi*sqrt(L/g)}
```