## Movimento Retilíneo

Os experimentos foram realizados num trilho de ar de $`r p.regua`$ metros de comprimento, onde foi colocado um carrinho de $`r round(p.massa*1000, digits=1)`$ gramas com uma bandeira centralizada de $`r round(p.tam_bandeira*100, digits=2)`$ centímetros. Tal carrinho foi colocado no ponto mais à esquerda do trilho e foi suspenso por uma fina camada de ar que tornou o atrito no sistema desprezível. Além disso, 4 sensores foram dispostos ao longo desta régua. Em cada experimento estes sensores foram usados de forma diferente, como explicado nas próximas seções.

### Movimento Retilíneo Uniforme

Cada iteração do experimento consistiu no lançamento do carrinho a uma velocidade fixa, com auxílio de uma mola presente no extremo inicial do trilho. No momento do lançamento, 4 *timers* foram disparados: cada um dos timers foi associado a um dos sensores dispostos no trilho. Cada um dos timers parava quando a bandeira do carrinho adentrasse a região de detecção do sensor.

O objetivo do movimento foi analisar o Movimento Retilíneo Uniforme na prática. Para isso, o trilho foi cuidadosamente ajustado de forma com que sua inclinação em relação ao chão fosse desprezível.

As tabelas abaixo mostram as posições onde cada um dos 4 sensores foram colocados ao longo do trilho e, para cada iteração realizada, os tempos registrados por cada um dos sensores.

```{r, fig.height=3.4, echo=FALSE}
posicoes = t(p.MRU.posicoes)
colnames(posicoes) = TeX(paste(subscript("s", 1:ncol(posicoes)), parens(ph.TeX.deslocamento)))
colnames(dados.MRU) = TeX(paste(subscript("t", 1:ncol(dados.MRU)), parens(ph.TeX.tempo)))
grid.arrange(top="Observações - MRU", tableGrob(posicoes, theme=tt), tableGrob(dados.MRU, theme=tt))
```

No gráfico abaixo é possível visualizar cada uma das observações obtidas. Além disso, é possível notar que a distribuição das observações lembra uma reta, o que condiz com a natureza do *MRU*. Mais espeficamente, uma reta que descrevesse razoavelmente bem um *MRU* a partir das observações dadas foi gerada a partir do método de regressão linear. Podemos notar que o coeficiente $\beta_1 = 0.805$ obtido indica justamente a taxa de variação do deslocamento com a variação do tempo, ou a **velocidade** do carrinho, que é constante num *MRU* perfeito.

```{r, fig.width=5, fig.height=3.5, echo=FALSE}
rep_posicoes = rep(p.MRU.posicoes, times=nrow(dados.MRU))
x = flatten_by_rows(dados.MRU)
reg = lm(rep_posicoes ~ x)

x_curve = data.frame(x=seq(0.0, 2.0, length.out=30))
predicted = predict(reg, x_curve, interval="confidence")
reg_curve = polynomial(coef(reg))
curve_text = paste("Deslocamento:", polys(round(reg_curve, digits=3), "t"))

grid.arrange(
  top="Deslocamento x Tempo",
  ggplot(mapping=aes(x=x)) 
    + geom_point(aes(y=rep_posicoes))
    + geom_line(aes(x=x_curve, y=predicted[,"fit"]))
    # + geom_ribbon(aes(x=x_curve, ymin=predicted[,"lwr"], ymax=predicted[,"upr"]), alpha=0.15)
    + geom_text(aes(x=0.1, y=1.8, label=curve_text, hjust=0.0, vjust=0), parse=TRUE)
    + ylab(TeX(paste("Deslocamento", parens(ph.TeX.deslocamento))))
    + xlab(TeX(paste("Tempo", parens(ph.TeX.tempo))))
    + xlim(c(0.0, 2.0))
    + ylim(c(0.0, 2.0))
  )
```

Podemos ainda obter a *velocidade média* ($\Delta s / \Delta t$) no trajeto entre a origem do trilho e cada um dos sensores e obter uma reta através do mesmo método de regressão linear que nos mostre que, de fato, a velocidade do carrinho se mostra praticamente constante durante as iterações do experimento. Note que o coeficiente $\beta_1 = 0.061$ é razoavelmente pequeno, mostrando que há poquíssima variação na *velocidade média* do carrinho durante o trajeto.

```{r, fig.width=9, fig.height=3.5, echo=FALSE}
velocidades = t(MRU.velocidade(p.MRU.posicoes, t(dados.MRU)))
colnames(velocidades) = TeX(paste(subscript("v", 1:ncol(dados.MRU)), parens(ph.TeX.velocidade)))

y = flatten_by_rows(velocidades)
x = flatten_by_rows(dados.MRU)
reg = lm(y ~ x)
reg_curve = polynomial(coef(reg))
curve_text = paste("Velocidade:", polys(round(reg_curve, digits=3), "t"))

x_curve = data.frame(x=seq(0.0, 2.0, length.out=30))
predicted = predict(reg, x_curve, interval="confidence") 

grid.arrange(
  top="Velocidade x Tempo",
  nrow=1,
  tableGrob(round(velocidades, digits=2), theme=tt),
  ggplot(mapping=aes(x=x)) 
    + geom_point(aes(y=y))
    + geom_line(aes(x=x_curve, y=predicted[,"fit"]))
    + geom_text(aes(x=0.1, y=1.8, label=curve_text, hjust=0.0, vjust=0), parse=TRUE)
    + geom_ribbon(aes(x=x_curve, ymin=predicted[,"lwr"], ymax=predicted[,"upr"]), alpha=0.15)
    + ylab(TeX(paste("Velocidade", parens(ph.TeX.velocidade))))
    + xlab(TeX(paste("Tempo", parens(ph.TeX.tempo))))
    + xlim(c(0.0, 2.0))
    + ylim(c(0.0, 2.0))
  )
```

### Movimento Uniformemente Variado

O trilho de ar foi levemente inclinado com ajuda de uma pastilha, fazendo com que o trilho se tornasse um plano inclinado de $`r p.regua`$ metros de comprimento e $`r round(p.MUV.h(-p.bandeira)*100, digits=2)`$ centímetros de altura (em relação à origem da régua). Na única iteração deste experimento, o carrinho foi solto, a partir do repouso, do começo da régua e os tempos foram medidos de forma semelhante ao *MRU*.

O objetivo do experimento foi analisar o *Movimento Uniformemente Variado* na prática.

As tabelas abaixo mostram as posições onde cada um dos 4 sensores foram colocados ao longo do trilho e os tempos registrados por cada um dos sensores.

```{r, fig.height=2, echo=FALSE}
posicoes = t(p.MUV.posicoes)
colnames(posicoes) = TeX(paste(subscript("s", 1:ncol(posicoes)), parens(ph.TeX.deslocamento)))
colnames(dados.MUV) = TeX(paste(subscript("t", 1:ncol(dados.MUV)), parens(ph.TeX.tempo)))
grid.arrange(top="Observações - MUV", tableGrob(posicoes, theme=tt), tableGrob(dados.MUV, theme=tt))
```

Podemos observar uma função quadrática no deslocamento do carrinho em relação ao tempo, que resultou
		na função y = 0.032t², indicando maior deslocamento no decorrer do experimento.

```{r, fig.width=6, fig.height=3.5, echo=FALSE}
# Analise de deslocamento
rep_posicoes = rep(p.MUV.posicoes, times=nrow(dados.MUV))

x = flatten_by_rows(dados.MUV)
reg = lm(rep_posicoes ~ 0 + I(x^2))

curve = polynomial(c(0, 0, coef(reg)))
x_curve = data.frame(x=seq(0.0, 8.0, length.out=30))
predicted = predict(reg, x_curve, interval="confidence")

label_points = round(rep_posicoes, digits=2)
curve_text = paste("Deslocamento:", polys(round(curve, digits=3), "t"))

grid.arrange(
  top="Deslocamento x Tempo",
  nrow=1,
  ggplot(mapping=aes(x=x)) 
    + geom_point(aes(y=rep_posicoes))
    + geom_line(aes(x=x_curve, y=predicted[,"fit"]))
    + geom_ribbon(aes(x=x_curve, ymin=predicted[,"lwr"], ymax=predicted[,"upr"]), alpha=0.15)
    + geom_text(aes(y=rep_posicoes, label=label_points, hjust=0.7, vjust=-1.4))
    + geom_text(aes(x=0.5, y=2.0, label=curve_text, hjust=0.0, vjust=0), parse=TRUE)
    + ylab(TeX(paste("Deslocamento", parens(ph.TeX.deslocamento))))
    + xlab(TeX(paste("Tempo", parens(ph.TeX.tempo))))
    + xlim(c(0.0, 8.0))
    + ylim(c(-0.0, 2.2))
  )
```

Podemos observar uma função de comportamento linear na função da velocidade do carrinho em relação ao tempo da forma
		y = 0.064t com um angelo "theta" de 3.69°.
		
```{r, fig.width=6, fig.height=3.5, echo=FALSE}
# Analise de velocidade, derivada
velocidade_line = deriv(curve)
velocidades = as.function(velocidade_line)(dados.MUV)
colnames(velocidades) = TeX(paste(subscript("v", 1:ncol(dados.MRU)), parens(ph.TeX.velocidade)))
x = seq(0.0, 8.0, length.out=30)
y = as.function(velocidade_line)(x)

angle_label = paste0("$\\theta = ", round(rad2deg(velocidade_line[2]), digits=2), "°$")
angle_aes = aes(x=2.0, y=0.02, 
                label=TeX(angle_label, output="character"))

x_points = flatten_by_rows(dados.MUV)
y_points = as.function(velocidade_line)(x_points)
label_points = round(y_points, digits=2)
curve_text = paste("Velocidade:", polys(round(velocidade_line, digits=3), "t"))

grid.arrange(
  top="Velocidade x Tempo",
  ggplot(mapping=aes(x=x_points, y=y_points)) 
    + geom_line(aes(x=x, y=y))
    + geom_text(angle_aes, parse = TRUE)
    + geom_point()
    + geom_text(aes(label=label_points, hjust=0.5, vjust=-1.2))
    + geom_text(aes(x=0.5, y=0.9, label=curve_text, hjust=0.0, vjust=0), parse=TRUE)
    + ylab(TeX(paste("Velocidade", parens(ph.TeX.velocidade))))
    + xlab(TeX(paste("Tempo", parens(ph.TeX.tempo))))
    + xlim(c(0.0, 8.0))
    + ylim(c(0.0, 1.0))
  )
```

Podemos observar a sobreposição dos gráficos de energia cinética e energia potencial, a função quadrática da energia
		cinética é representada pela função y = 0.000437t² e a função quadrática da energia potencial é representada por
		y = 0.022213 - 0.000398t². Os gráficos representam um sistema com maior quantidade de energia potencial que realiza trocas
		de energia, transformando-a em cinética. Consideramos o sistema como sendo conservativo, ou seja, energia cinética somada com
		a energia potencial resulta na energia mecânica do sistema.
		
```{r, fig.width=7, fig.height=4, echo=FALSE}
deslocamento_curve = curve
# Analise de energia cinetica
cinetica_curve = ph.e.cinetica(velocidade_line, p.massa)

x_points = flatten_by_rows(dados.MUV)
y_points = as.function(cinetica_curve)(x_points)
label_points = round(y_points, digits=3)

x = seq(0.0, 8.0, length.out=30)
y = as.function(cinetica_curve)(x)

curve_text = paste("Cinética:", polys(round(cinetica_curve, digits=6), "t"))

# Analise de energia potencial (experimental)
pot_curve = ph.e.potencial(p.massa, p.MUV.h(deslocamento_curve))
pot_y = as.function(pot_curve)(x)
pot_y_points = as.function(pot_curve)(x_points)
pot_y_labels = round(pot_y_points, digits=3)
pot_curve_text = paste("Potencial:", polys(round(pot_curve, digits=6), "t"))

grid.arrange(top="Energia x Tempo", 
   ggplot(mapping=aes(x=x_points, y=y_points)) 
    + geom_line(aes(x=x, y=y, colour="Cinética"))
    + geom_line(aes(x=x, y=pot_y, colour="Potencial"))
    + geom_point()
    + geom_point(aes(y=pot_y_points, colour="Potencial"))
    + geom_text(aes(label=label_points, hjust=0.5, vjust=-1.2))
    + geom_text(aes(y=pot_y_points, label=pot_y_labels, hjust=0.5, vjust=-1.2, colour="Potencial"))
    + geom_text(aes(x=0.5, y=0.036, label=curve_text, hjust=0.0, vjust=0), parse=TRUE)
    + geom_text(aes(x=0.5, y=0.032, label=pot_curve_text, hjust=0.0, vjust=0, colour="Potencial"), parse=TRUE)
    + ylab(TeX(paste("Energia", parens(ph.TeX.energia))))
    + xlab(TeX(paste("Tempo", parens(ph.TeX.tempo))))
    + xlim(c(0.0, 8.0))
    + ylim(c(0.0, 0.04))
    + scale_colour_manual("", values=c("Cinética"="black", "Potencial"="red"))
   )
```

### Movimento Uniformemente Variado (bandeira)

Este gráfico foi plotado segundo o experimento da bandeira, em que setamos os tempos em que a bandeira
		permanecia dentro de casa sensor e computamos a sua velocidade diante do deslocamento no trilho de ar.
		Adotamos uma escala de tempo adequada aos resultados do experimento e plotamos a linearidade do comportamento,
		ajustando pontos sobre a configuração da função.

```{r, fig.height=2, echo=FALSE}
colnames(dados.MUV_flag) = TeX(paste(subscript("t", 1:ncol(dados.MUV_flag)), parens(ph.TeX.tempo)))
grid.arrange(top="Observações - MUV (bandeira)", tableGrob(dados.MUV_flag, theme=tt))
```

```{r, fig.width=5.5, fig.height=1, echo=FALSE}

velocidades = colMeans(MRU.velocidade(p.tam_bandeira, dados.MUV_flag))
velocidade_table = t(velocidades)
colnames(velocidade_table) = TeX(paste(subscript("v", 1:ncol(velocidade_table)), parens(ph.TeX.velocidade)))

grid.arrange(
  tableGrob(round(velocidade_table, digits=3), theme=tt))
```


```{r, fig.width=5.5, fig.height=3.5, echo=FALSE}
y_points = flatten_by_rows(MRU.velocidade(p.tam_bandeira, dados.MUV_flag))

line = polynomial(c(0.0, velocidades[1]))
x = seq(0.0, 4.0, length.out=60)
y = as.function(line)(x)
x_points = y_points / velocidades[1]

grid.arrange(
  top="Velocidade x Tempo",
  ggplot(mapping=aes(x=x)) 
    + geom_line(aes(y=y))
    + geom_point(aes(x=x_points, y=y_points))
    + ylab(TeX(paste("Velocidade", parens(ph.TeX.velocidade))))
    + xlab(TeX(paste("Tempo", parens(ph.TeX.tempo))))
    + xlim(c(0.0, 4.0))
    + ylim(c(0.0, 0.5))
  )
```